臺灣臺北地方法院民事裁定　　　　　　　95年度家抗字第67號
抗　告　人　財政部國有財局臺灣北區辦事處
法定代理人　甲○○
非訟代理人　丙○○
相　對　人　大東紡織股份有限公司
法定代理人　乙○○
非訟代理人　陳國雄律師
上列當事人間聲請指定遺產管理人事件，抗告人對於民國95年7
月31日本院94年度財管字第2 號第一審裁定提起抗告，本院裁定
如下：
    主    文
原裁定廢棄。
指定呂欣諄（民國○○年○ 月○ 日生，身分證統一編號：Ｚ0000000
00號）為被繼承人魏惠英（女，民前3 年7 月15日生，身分證統
一編號：Ｚ000000000號，最後籍設：臺北市○○○路○ 段181 巷
10弄15號4 樓，於民國90年7 月17日死亡）之遺產管理人。
准對被繼承人魏惠英之繼承人為承認繼承之公示催告。
被繼承人魏惠英之繼承人，應自前項公示催告最後登載新聞紙之
日起壹年內承認繼承，上述期限屆滿，無繼承人承認繼承時，被
繼承人魏惠英之遺產，於清償債權，並交付遺贈物後，如有剩餘
即歸屬國庫。
聲請費用新臺幣壹仟元及抗告程序費用新臺幣壹仟元由被繼承人
魏惠英之遺產負擔。
    理    由
一、相對人在原審以：其為被繼承人魏惠英之債權人，魏惠英於
    民國90年7 月17日死亡，因民法第1138條規定之各順序繼承
    人均拋棄其繼承權，又無遺產親屬會議選定或聲請法院指定
    遺產管理人，爰依民法第1177條、第1178條第2 項規定及非
    訟事件法之規定，向原審聲請指定抗告人為遺產管理人。經
    原審裁定指定抗告人為遺產管理人。
二、抗告意旨略以：
（一）依閱卷資料查悉，相對人並未提出被繼承人魏惠英之除戶
      資料及全部繼承人之戶籍謄本，原審法院亦未將查證之各
      順位繼承人已死亡或拋棄繼承之相關證明文件附卷，抗告
      人對該院所稱誠難信服。
（二）縱被繼承人魏惠英之各順位法定繼承人均已拋棄繼承權，
      茲因本件指定遺產管理人事件係由債權人為續行拍賣被繼
      承人魏惠英遺產而聲請法院指定，以其血親至親，卻無人
      願意依法承受其繼承權，負擔其繼承之責任，顯見被繼承
      人魏惠英之遺產不敷清償債遺債。倘以國家資源管理對國
      庫毫無利益之財產，尚須由國庫墊付無法歸墊之管理費用
      ，各項墊付費用又無明文規定得於終結遺產管理人職務後
      對抗被繼承人生前擔保抵押債權，並得於受清償前先行扣
      還。且以本案強制執行事件業至發放分配款程序，倘抗告
      人擔任遺產管理人，嗣後所墊付之管理費用，勢將無法求
      償，此舉形同以國民全體財產墊付管理私人遺產費用，實
      不符社會公平原則。
（三）按民法第1176條第6 項、第1178條第2 項之規定，並未規
      定抗告人為「唯一」遺產管理人，亦無規定法定繼承人拋
      棄繼承權後即喪失為遺產管理人之資格或不得擔任遺產管
      理人。今被繼承人魏惠英之合法繼承人雖拋棄繼承，然並
      無礙其擔任被繼承人魏惠英之遺產管理人職務，畢竟渠等
      對被繼承人魏惠英之遺產及遺債情形，必較抗告人明瞭，
      況現今國民智識提升，多數人具備遺產管理能力，且被繼
      承人魏惠英之繼承人亦不乏有行為能力人，是倘本案查證
      確需選任遺產管理人，該職務仍應指定被繼承人魏惠英之
      各順位繼承人擔任最為適宜。
三、按抗告法院認抗告為有理由者，應廢棄原裁定，自為裁定，
    必要時得命原法院或審判長更為裁定（非訟事件法第46條準
    用民事訴訟法第436 條之1 第3 項準用第492 條第2 項規定
    參照）。
四、次按繼承開始時，繼承人之有無不明者，由親屬會議於1 個
    月內選定遺產管理人，並將繼承開始及選定遺產管理人之事
    由，向法院報明；親屬會議依前條規定為報明後，法院應依
    公示催告程序，定6 個月以上之期限，公告繼承人，命其於
    期限內承認繼承；又無親屬會議或親屬會議未於前條所定期
    限內選定遺產管理人者，利害關係人或檢察官，得聲請法院
    選任遺產管理人，並由法院依前項規定為公示催告，民法第
    1177條、第1178條分別定有明文。是繼承開始時，繼承人有
    無不明，而無親屬會議或親屬會議未於繼承開始時1 個月內
    選定遺產管理人者，利害關係人即得聲請法院選任遺產管理
    人，並不以先行召集親屬會議為法院選任遺產管理人前置程
    序之必要。
五、查被繼承人魏惠英於90年7 月17日死亡，其全體繼承人已均
    拋棄繼承，而相對人乃被繼承人魏惠英之債權人兼抵押權人
    ，此有被繼承人魏惠英之死亡證明書、繼承系統表、本院90
    年9 月27日90年度繼字第582 號通知、90年度繼字第592 號
    通知、90年度繼字第593 號通知、90年12月29日北院錦家諧
    90年度繼字第582 號函、被繼承人之除戶戶籍謄本、抵押權
    設定契約書、他項權利證明書、臺灣桃園地方法院88年度拍
    字第1353號民事裁定在卷可稽。又本院查無被繼承人魏惠英
    之親屬曾經召開親屬會議，或曾經議決被繼承人魏惠英之遺
    產管理人，並依民法第1177條向本院報明之情形。是相對人
    自得以利害關係人之身分，聲請本院選定遺產管理人。
六、有關被繼承人魏惠英遺產管理人之人選，相對人固聲請指定
    抗告人擔任之，然查：
（一）被繼承人魏惠英之全體繼承人均拋棄繼承之情形，大多屬
      於遺債大於遺產之情形，抗告人業已表明其不願擔任遺產
      管理人之意。再者，遺產管理人之職務在於編製遺產清冊
      、為保存遺產必要之處置、清償債權或交付遺贈物及遺產
      之移交等事務，當須對被繼承人魏惠英之遺產及遺債事務
      有相當瞭解，而抗告人既為公務機關，對於被繼承人魏惠
      英之遺產及負債狀況所知應屬有限。此外，抗告人為公務
      機關，依國有財產法之規定綜理國有財產事務，執行事務
      所需預算為全國人民納稅所得，若顯無遺產可歸屬國庫，
      自不宜選任抗告人為遺產管理人，以避免其代管私人遺產
      之管理費用無法由被繼承人魏惠英之遺產歸墊，導致利用
      全民資源負擔個人私務之支出，實不符社會公平原則。故
      抗告人顯不適宜擔任被繼承人之遺產管理人。
（二）呂欣諄畢業於輔仁大學會計系、東吳大學會計研究所，現
      為英業會計師事務所執業會計師，自85年12月起執行會計
      師業務迄今10年，經臺北市會計師公會推薦擔任本件遺產
      管理人，此有臺北市會計師公會95年12月27日函暨臺北市
      會計師公會會員學經歷表附卷可按。故呂欣諄當較公務機
      關更具適切擔任本件遺產管理人之資格及能力。爰選任呂
      欣諄擔任被繼承人之遺產管理人，並為無人承認繼承之公
      示催告。
（三）原審裁定指定抗告人為被繼承人魏惠英之遺產管理人，於
      法不合。從而，抗告意旨指摘原裁定不當，求予廢棄改判
      ，為有理由，應予准許。爰予以廢棄原裁定，並改判如主
      文第2 項所示。
據上結論，本件抗告為有理由，爰裁定如主文。
中　　華　　民　　國　　96　　年　　1 　　月　　8 　　日
                    家事法庭審判長法  官  俞慧君
                                  法  官  彭南元
                                  法  官  蔡惠如
上為正本係照原本作成
本裁定除以適用法規顯有錯誤為理由，並經本院許可外，不得再
抗告。
如提起再抗告，應於收受送達後10日內向本院提出再抗告狀，應
同時表明再抗告理由，且繳納再抗告費新臺幣1,000元。
中　　華　　民　　國　　96　　年　　1 　　月　　8 　　日
                                  書記官  陳俐妙
參考法條：
非訟事件法第45條：
抗告法院之裁定，以抗告不合法而駁回者，不得再為抗告。但得
向原法院提出異議。
前項異議，準用民事訴訟法第484 條第2項及第3項之規定。
除前2 項之情形外，對於抗告法院之裁定再為抗告，僅得以其適
用法規顯有錯誤為理由，並經原法院之許可者為限。
前項許可，以原裁定所涉及之法律見解具有原則上重要性者為限
。
民事訴訟法第436 條之3 第3 項、第4 項及第436 條之6 之規定
，於第3項之抗告準用之。
民事訴訟法第436條之3
對於簡易訴訟程序之第二審裁判，提起第三審上訴或抗告，須經
原裁判法院之許可。
前項許可，以訴訟事件所涉及之法律見解具有原則上之重要性者
為限。
第 1 項之上訴或抗告，為裁判之原法院認為應行許可者，應添具
意見書，
敘明合於前項規定之理由，逕將卷宗送最高法院；認為不應許可
者，應以裁定駁回其上訴或抗告。
前項裁定得逕向最高法院抗告。
民事訴訟法第436條之6
對於簡易訴訟程序之裁判，逕向最高法院提起上訴或抗告，經以
上訴或抗告無理由為駁回之裁判者，不得更以同一理由提起再審
之訴或聲請再審。
